【裁判字號】    98,上訴,974
【裁判日期】    980527
【裁判案由】    毒品危害防制條例
【裁判全文】
臺灣高等法院臺中分院刑事判決         98年度上訴字第974號
上  訴  人
即  被  告  乙○○
上列上訴人因毒品危害防制條例案件，不服臺灣臺中地方法院98
年度訴字第595號中華民國98年3月18日第一審判決（起訴案號：
臺灣臺中地方法院檢察署98年度毒偵字第45號），提起上訴，本
院判決如下：
    主    文
上訴駁回。
    犯罪事實
一、乙○○素行不佳，前曾有多次犯罪前科，並曾因違反毒品危
    害防制條例案件，經臺灣臺中地方法院裁定強制戒治，於民
    國（下同）92年8月30日執行完畢釋放。其於釋放後5年內之
    95年間，再因犯施用第一級毒品罪，經臺灣臺中地方法院於
    95年11月6日以95年度訴字第2682號刑事判決判處有期徒刑
    11月確定，嗣經減為有期徒刑5月又15日後，於96年8月2日
    執行完畢出獄。詎乙○○仍不知悔改，復基於施用第一級毒
    品海洛因之犯意，於97年10月14日20時5分許（原判決誤為
    同日22時40分許）回溯前96小時內之某時，在臺中縣霧峰鄉
    ○○街11巷8之2號，將第一級毒品海洛因加水後，以注射針
    筒抽取混合液注射手臂之方式，施用第一級毒品海洛因1次
    。嗣於97年10月14日20時5分許，為警持搜索票在上址搜索
    時查獲，並徵得其同意對其採尿送驗，結果呈嗎啡陽性反應
    ，始悉上情。
二、案經臺中縣警察局霧峰分局報告臺灣臺中地方法院檢察署檢
    察官偵查起訴。
    理    由
一、上揭犯罪事實，業據上訴人即被告（下稱被告）乙○○於警
    詢、偵查、原審及本院審理時分別供認不諱（見警卷第4頁
    、偵查卷第5頁、原審卷第20頁反面及本院卷第35頁），且
    其於上開時間為警查獲時所採取之尿液經送請中山醫學大學
    附設醫院檢驗科藥物檢測中心檢驗結果，確檢出嗎啡陽性反
    應，亦有該中心尿液檢驗報告及臺中縣警察局霧峰分局尿液
    檢驗代號與真實姓名對照表等各1份在卷可稽，足徵被告之
    上開自白與事實相符，堪足採信。是罪證明確，被告之犯行
    堪以認定。
二、按毒品危害防制條例於92年7月9日修正公布，自93年1月9日
    施行，其中第20條、第23條將施用毒品之刑事處遇程序，區
    分為「初犯」及「5年內再犯」、「5年後再犯」。依其立法
    理由之說明：「初犯」，經觀察、勒戒或強制戒治後，應為
    不起訴處分或不付審理之裁定；經觀察、勒戒或強制戒治執
    行完畢釋放後，「5年內再犯」者，因其再犯率甚高，原實
    施之觀察、勒戒及強制戒治既已無法收其實效，爰依法追訴
    或裁定交付審理。至於經觀察、勒戒或強制戒治執行完畢釋
    放後，「5年後再犯」者，前所實施之觀察、勒戒或強制戒
    治已足以遮斷其施用毒品之毒癮，為期自新及協助其斷除毒
    癮，仍適用「初犯」規定，先經觀察、勒戒或強制戒治之程
    序。從而依修正後之規定，僅限於「初犯」及「5年後再犯
    」二種情形，始應先經觀察、勒戒或強制戒治程序。倘被告
    於5年內已再犯施用毒品，經依法追訴處罰，縱其第3次（或
    第3次以上）再度施用毒品之時間，在初犯經觀察、勒戒或
    強制戒治執行完畢釋放5年以後，因與單純之「5年後再犯」
    之情形有別，已不合於「5年後再犯」之例外規定，且因已
    於「5年內再犯」，顯見其再犯率甚高，原實施觀察、勒戒
    或強制戒治，已無法收其實效，即應回歸原則性規定，由檢
    察官逕行起訴，依該條例第10條處罰。至於第3次（或第3次
    以上）施用毒品之時間，是否宜有期間限制？以多久為適宜
    ？則分屬刑事政策、專門醫學之範圍，非審判機關所能決定
    ，有待循立法途徑解決（最高法院95年5月9日第7次刑事庭
    會議決議、97年9月9日第5次刑事庭會議決議、及95年度臺
    非字第134號判決參照）。查被告前曾因施用毒品案件，經
    臺灣臺中地方法院裁定強制戒治，於92年8月30日執行完畢
    釋放。其於釋放後5年內之95年間，再因犯施用第一級毒品
    罪，經臺灣臺中地方法院於95年11月6日以95年度訴字第268
    2號刑事判決判處有期徒刑11月確定，嗣經減為有期徒刑5月
    又15日後，於96年8月2日執行完畢出獄，有臺灣高等法院被
    告前案紀錄表附卷可按，顯見被告在92年8月30日強制戒治
    執行完畢後5年內，曾再犯施用第一級毒品案件，並經臺灣
    臺中地方法院判刑確定且執行完畢，是被告既於5年內已再
    犯施用毒品，經依法追訴處罰，則其第3次（即本件犯行）
    再度施用毒品之時間，縱在初犯經強制戒治執行完畢釋放5
    年以後，即與單純之「5年後再犯」之情形有別，已不合於
    「5年後再犯」之例外規定，且因已於「5年內再犯」，顯見
    其再犯率甚高，原實施觀察、勒戒，已無法收其實效，依上
    開說明，自應依法追訴審判，合先說明。
三、按被告以外之人於審判外之陳述，雖不符刑事訴訟法第159
    條之1至第159條之4之規定，而經當事人於審判程序同意作
    為證據，法院審酌該言詞陳述或書面陳述作成時之情況，認
    為適當者，亦得為證據。當事人、代理人或辯護人於法院調
    查證據時，知有第159條第1項不得為證據之情形，而未於言
    詞辯論終結前聲明異議者，視為有前項之同意，刑事訴訟法
    第159條之5第1項、第2項定有明文。立法意旨在於傳聞證據
    未經當事人之反對詰問予以核實，原則上先予排除，惟若當
    事人已放棄詰問或未聲明異議，基於證據資料愈豐富，愈有
    助於真實發現之理念，且強化言詞辯論主義，法院自可承認
    該傳聞證據例外擁有證據能力。查本件被告對於上開供述證
    據之證據能力，並未於言詞辯論終結前聲明異議，依刑事訴
    訟法第159條之5第2項之規定，視為同意作為證據，且本院
    審酌上開非供述證據係公務員職務上製作之紀錄文書、證明
    文書或係從事業務之人於業務上製作之紀錄文書、證明文書
    ，與其責任、信譽攸關，若有錯誤、虛偽，該公務員或從事
    業務之人可能因此擔負刑事及行政責任，且該等文書經常處
    於可能受公開檢查之狀態，其正確性及真實之保障極高，核
    無顯有不可信之情況，是本院認該書面陳述適當，依刑事訴
    訟法第159條之5第1項之規定，自得為證據。
四、核被告所為，係犯毒品危害防制條例第10條第1項之施用第
    一級毒品罪。其為供自己施用而持有前開毒品，持有之低度
    行為已為施用之高度行為所吸收，不另論罪。又被告於95年
    間，曾因犯施用第一級毒品罪，經臺灣臺中地方法院於95年
    11月6日以95年度訴字第2682號刑事判決判處有期徒刑11月
    確定，嗣經減為有期徒刑5月又15日後，於96年8月2日執行
    完畢出獄，有臺灣高等法院被告前案紀錄表附卷可按，其於
    受有期徒刑執行完畢後，5年以內故意再犯本件之罪，為累
    犯，應依刑法第47條第1項之規定加重其刑。原審調查後，
    適用毒品危害防制條例第10條第1項、刑法第11條前段、第
    47條第1項，並審酌被告前曾因施用毒品案件接受強制戒治
    ，竟未能從中記取教訓，深切體認毒品危害己身健康之鉅，
    再度趁隙施用海洛因，惟念及施用毒品固戕害個人健康至深
    ，然就他人權益之侵害仍屬有限，及其犯罪目的、手段，暨
    犯後否認施用毒品犯行等一切情狀，量處被告有期徒刑10月
    ，以示懲儆云云，認事用法核無違誤，量刑亦妥適。被告上
    訴意旨雖指稱其係自首，並請求給予易科罰金之機會云云。
    惟查本件係臺中縣警察局霧峰分局執行搜索時發現被告可疑
    ，嗣經被告同意對其採尿後，送請中山醫學大學附設醫院檢
    驗科藥物檢測中心檢驗結果，檢出嗎啡陽性反應，始查悉上
    情，有臺灣臺中地方法院搜索票、採尿同意書及被告之警詢
    筆錄等足稽，且遍查全卷亦無被告自首之證據，是被告主張
    其係自首，並不足取；另被告經判處有期徒刑10月，並不符
    合刑法第41條第1項易科罰金之規定。綜上，被告之上訴並
    無理由，應予駁回。
五、據上論結，應依刑事訴訟法第368條，判決如主文。
本案經檢察官甲○○到庭執行職務。
中    華    民    國    98    年    5     月    27    日
            刑事第八庭  審判長法  官  羅  得  村
                              法  官  張  靜  琪
                              法  官  劉  榮  服
以上正本證明與原本無異。
如不服本判決應於收受送達後十日內向本院提出上訴書狀，其未
敘述上訴理由者，並得於提起上訴後十日內向本院補提理由書（
均須按他造當事人之人數附繕本）「切勿逕送上級法院」。
                              書記官  江  玉  萍
中    華    民    國    98    年    5     月    27    日
附錄論罪法條：
毒品危害防制條例第10條第1項：
施用第一級毒品者，處6月以上5年以下有期徒刑。


司法院資訊處製作；財團法人民間司法改革基金會備份。
